臺灣板橋地方法院刑事判決　　　　　　　95年度訴字第3910號
公　訴　人　臺灣板橋地方法院檢察署檢察官
被　　　告　甲○○
上列被告因違反藥事法等案件，經檢察官提起公訴（95年度偵字
第17374 號），被告於準備程序中就被訴事實為有罪之陳述，經
本院合議庭裁定由受命法官獨任進行簡式審判程序，本院判決如
下：
    主  文
甲○○連續明知為偽藥而販賣，處有期徒刑肆月。緩刑貳年。扣
案印有仿冒商標之威而鋼偽藥壹佰柒拾柒顆均沒收。
    事  實
一、甲○○係址設臺北縣三重市○○○路65號「千嘉藥局」之負
    責人，明知「PFIZER」、「Pfizer」、「VIAGRA」及「威而
    鋼」商標名稱及圖樣，業經美商．丙○○○○股份有限公司
    （下稱輝瑞公司）向經濟部智慧財產局註冊取得商標專用權
    ，使用於各類藥品上，目前尚在專用期間內，未經商標專用
    權人之同意或授權，不得於同一商品，使用相同之註冊商標
    ；亦明知某姓名年籍均不詳之成人男子所出售之「威而鋼」
    藥品，係未經核准擅自製造或輸入之偽藥。詎甲○○竟基於
    販賣仿冒商標商品及偽藥之概括犯意，於民國94年初及95年
    4 月底某日，以每瓶（30顆）新臺幣（下同）7,800 元之代
    價，向該不詳之成年男子，購入未得商標權人輝瑞公司之同
    意，而於同一商品使用相同於前揭註冊商標之「威而鋼」偽
    藥後，旋即在上開藥局內，以每瓶9,000 元或每顆350 元之
    價格，連續販售予不特定之人牟利。嗣經輝瑞公司派員於95
    年2 月10日及同年月15日至千嘉藥局購得上開威而鋼偽藥查
    證無訛後，經警於95年5 月4 日中午12時30分許，持搜索票
    在上開藥局內搜索而當場查獲，並扣得「威而鋼」偽藥5 瓶
    （共150 顆）及2 袋（共28顆）。
二、案經輝瑞公司訴由內政部警政署保安警察第2 總隊第1 大隊
    第1 中隊報告臺灣板橋地方法院檢察署檢察官偵查起訴。
    理  由
一、上揭事實，有（一）被告自白。（二）告訴代理人劉騰遠律
    師指訴。（三）證人乙○○之證述。（四）「PFIZER」、「
    Pfizer」商標註冊簿影本、「VIAGRA」、「威而鋼」商標註
    冊登記證影本、行政院衛生署藥品許可證各1 紙。（五）95
    年2 月10日、15日收據各1 紙、千嘉藥局醫事人員甲○○名
    片1 張。（六）扣案之「威而鋼」偽藥5 瓶（150 顆）及2
    袋（28顆）、藥品照片2 張。（七）輝瑞公司蔡德揚95年3
    月17日鑑定聲明書、臺北縣政府衛生局95年9 月8 日檢驗報
    告書各乙份可資佐證，本件事證明確，被告犯行洵堪認定。
二、按被告行為後，刑法第33條第5 款關於罰金刑之規定、第56
    條關於連續犯之規定，均已於94年2 月2 日修正公布，並同
    自95年7 月1 日施行。而現行刑法第2 條第1 項規定「行為
    後法律有變更者，適用行為時之法律。但行為後之法律有利
    於行為人者，適用最有利於行為人之法律」，即行為後法律
    有變更者，應為「從舊從輕」之比較，針對刑法修正變更之
    部分，自應就有利或不利於被告之一切相關情狀，綜其全部
    罪刑之結果而為比較，以定其應適用之法律。查依修正前刑
    法第33條第5 款規定，罰金刑為一銀元以上，而有關銀元與
    新臺幣之折算標準，訂有「現行法規所定貨幣單位折算新臺
    幣條例」，規定罰金以一銀元折算三元新臺幣。而95年7 月
    1 日起，修正後刑法第33條第5 款則將罰金刑提高為新臺幣
    一千元以上，並以百元計算之，經比較前後規定之刑度，應
    以修正前之規定對被告較為有利。又刑法第56條連續犯之規
    定業經刪除，則被告之犯行，因行為後新法業已刪除連續犯
    之規定，此刪除雖非犯罪構成要件之變更，但顯已影響行為
    人刑罰之法律效果，自屬法律有變更，依新法第2 條第1 項
    規定，比較新舊法結果，仍應適用較有利於被告之行為時法
    律即舊法論以連續犯。是經綜合比較新舊法果，應以舊法（
    即行為時法）對被告有利，自應依刑法第2 條第1 項前段規
    定，整體適用行為時即修正前之刑法規定，合先敘明。
三、核被告所為，係犯藥事法第83條第1 項之販賣偽藥罪，及商
    標法第82條之販賣仿冒商標商品罪。被告先後多次販賣偽藥
    之仿冒商標商品之犯行，時間緊接，所犯係構成要件相同之
    罪，顯係基於概括犯意反覆而為，各應依修正前刑法第56條
    連續犯之規定論以一罪，並依法加重其刑。又被告以一販售
    行為同時觸犯上開二罪名，為想像競合犯，應依刑法第55條
    規定，從一重之藥事法第83條第1 項販賣偽藥罪處斷（參酌
    最高法院95年第8 次刑事庭會議決議意旨，修正後刑法第55
    條但書係科刑之限制，為法理之明文化，非屬法律之變更）
    。爰審酌被告之犯罪動機、目的、手段，及其販賣仿冒商標
    商品非但影響註冊商標商品之商譽及銷售、危害市場競爭秩
    序，並嚴重損害我國國際形象，其販賣偽藥更可能危害國人
    身體健康，兼衡被告販賣仿冒商標商品、販賣偽藥之期間、
    數量、所獲利益，及其犯罪後坦承犯行、態度良好等一切情
    狀，量處如主文所示之刑。末查，被告前未曾因故意犯罪受
    有期徒刑以上刑之宣告，有臺灣高等法院被告前案紀錄表可
    按，因一時失慮，偶罹刑典，事後已坦承犯行，深具悔意，
    並與被害人輝瑞公司達成和解，有和解書1 件存卷為憑，經
    此刑之宣告後，應知所警惕而無再犯之虞，本院因認所宣告
    之刑以暫不執行為適當，併依修正後刑法第74條第1 項第1
    款規定宣告緩刑2 年，以啟自新（緩刑規定，性質上應屬刑
    之執行事項的規範，並非行為可罰性之規範，無刑法第2 條
    第1 項之適用餘地，應逕適用裁判時之法律即可，最高法院
    九十五年第八次刑事庭會議決議參照）。
四、扣案印有仿冒商標之「威而鋼」偽藥178 顆，其中1 顆因送
    鑑驗而滅失，自無庸再予宣告沒收，其餘177 顆係被告犯商
    標法第82條之罪所販賣之商品，不問屬於犯人與否，均應依
    商標法第83條之規定宣告沒收。
據上論斷，依刑事訴訟法第273 條之1 第1 項、第299 條第1 項
前段，藥事法第83條第1 項，商標法第82條、第83條、刑法第2
條第1 項前段、第11條前段、第55條，修正前第56條、第74條第
1 項第1 款，判決如主文。
本案經檢察官張瑞娟到庭執行職務。
中　　華　　民　　國　　96　　年　　3 　　月　　28　　日
                      刑事第七庭  法  官  李君豪
以上正本證明與原本無異。
如不服本判決，應於判決送達後10日內，向本院提出上訴狀。
                                  書記官  林文達
中　　華　　民　　國　　96　　年　　3 　　月　　28　　日
附錄本案論罪科刑法條全文：
藥事法第83條
明知為偽藥或禁藥，而販賣、供應、調劑、運送、寄藏、牙保、
轉讓或意圖販賣而陳列者，處七年以下有期徒刑，得併科新臺幣
五百萬元以下罰金。
犯前項之罪，因而致人於死者，處七年以上有期徒刑，致重傷者
，處三年以上十二年以下有期徒刑。
因過失犯第一項之罪者，處二年以下有期徒刑、拘役或科新臺幣
三十萬元以下罰金。
第一項之未遂犯罰之。
商標法第82條
明知為前條商品而販賣、意圖販賣而陳列、輸出或輸入者，處一
年以下有期徒刑、拘役或科或併科新臺幣五萬元以下罰金。
